臺灣高等法院刑事判決　　　　　　　　　96年度上訴字第34號
上　訴　人　臺灣板橋地方法院檢察署檢察官
被　　　告　甲○○
　　　　　　　　　　　樓
　　　　　　　　　　現於臺灣臺北看守所
上列上訴人因被告違反毒品危害防制條例案件，不服臺灣板橋地
方法院95年度訴字第1989號，中華民國95年11月30日第一審判決
（起訴案號：臺灣板橋地方法院檢察署95年度毒偵字第3728號、
移送併辦：同署95年毒偵字第8383號），提起上訴，本院判決如
下：
    主  文
上訴駁回。
    事實及理由
一、本案經本院審理結果，認第一審以被告甲○○施用第一級毒
    品、累犯，判處有期徒刑玖月，並諭知扣案如附表壹編號一
    所示物品，沒收銷燬之，編號二、三所示物品，沒收；又施
    用第貳級毒品，累犯，判處有期徒刑伍月；並定應執行刑為
    有期徒刑壹年，認事用法及量刑均無不當，應予維持，並引
    用第一審判決書記載之事實、證據及理由（如附件）。
二、檢察官上訴意旨略以被告甲○○另於本件判決宣示前之95年
    10月20日為警採尿前回溯26、96小時內之某時許，在其位於
    臺北縣三重市○○路○段124巷1弄9號2樓之住處及不詳之處
    所，分別施用第一級、第二級毒品，被告再犯本件，顯然因
    已經成癮所致，其前後2次施用第一、二級毒品之行為，自
    應評價為包括一罪，屬實質上一罪關係，原審未及斟酌審判
    ，難認允當，請撤銷原判決云云。惟查學理上「包括一罪」
    概念中，與施用毒品之犯罪型態較有關聯者，應屬「集合犯
    」之態樣，即依一般社會通念，特定犯罪行為具有反覆實施
    之特性，立法者於制定刑罰法律之初，已認知該種行為類型
    之反覆性，而有意藉由法條中客觀構成要件之行為要素，含
    括上開具有反覆實施特性之數個犯罪行為，仍僅接受一次刑
    法之評價為已足；而施用毒品犯罪，因毒品有成癮性，多為
    接續施用，堪認立法者於制定刑罰法律之初，已認知該種行
    為類型之反覆性，且有意藉由法條中客觀構成要件之行為要
    素，含括上開具有反覆實施特性之數個犯罪行為。據此，多
    次施用毒品犯罪之行為，構成「集合犯」自需施用毒品之數
    行為於同時同地或密切接近之時地實施，侵害同一法益，各
    行為獨立性極為薄弱，依一般社會健全觀念，在時間差距上
    ，難以強行分開，在刑法評價上，以視為數個舉動之接續施
    行，合為包括之一行為予以評價，方屬合理。查本件被告前
    後2次犯行，其間相距長達五月餘，已難認係密切接近之時
    間內實施，依前揭說明，自難將被告施用海洛因之前後二案
    犯行論以「包括一罪」，是檢察官執前詞上訴，應認無理由
    ，予以駁回。
三、併案之臺灣板橋地方法院檢察署95年毒偵字第8383號，應退
    由檢察官另為適法之處理。
據上論結，應依刑事訴訟法第368條、第373條，判決如主文。
本案經檢察官賴俊雄到庭執行職務。
中　　華　　民　　國　　96　　年　　2　　月　　13　 　日
　　　　　　　　　刑事第十六庭  審判長法　官  葉騰瑞
　　　　　　　　　　　　　　　　　　  法　官  吳鴻章
　　　　　　　　　　　　　　　　　　  法　官  楊貴雄
以上正本證明與原本無異。
第一級毒品危害防制條例部分如不服本判決，應於收受送達後十
日內向本院提出上訴書狀，其未敘述上訴之理由者並得於提起上
訴後十日內向本院補提理由書（均須按他造當事人之人數附繕本
）。
                                      書記官  林淑貞
中　　華　　民　　國　　96　　年　　2　　月　　14   　日
附錄：本案論罪科刑法條全文
毒品危害防制條例第10條：
施用第一級毒品者，處六月以上五年以下有期徒刑。
施用第二級毒品者，處三年以下有期徒刑。
